【裁判字號】    89,自,1130
【裁判日期】    900626
【裁判案由】    侵占
【裁判全文】
臺灣臺北地方法院刑事判決                        八十九年度自字第一一三號
    自  訴  人  乙○○
    代  理  人  丙○○
    被      告  甲○○
右列被告因侵占案件，經自訴人提起自訴，本院判決如左：
    主  文
甲○○無罪。
    理  由
一、自訴意旨略以：被告甲○○於民國八十九年十月十三日向自訴人乙○○承租車號
    ＢＸ－二四０號營業用小客車，雙方約定每日租金新臺幣（下同）八百元，每七
    日付款一次，自訴人依約將該車及行車執照交予被告，詎被告自八十九年十月二
    十六日起，即拒付租金，自訴人迭經催索，並請求返還車輛，被告均置之不理，
    迄起訴時為止，已積欠三萬九千二百元，因認被告涉有侵占罪嫌云云。
二、按犯罪事實應依證據認定之，無證據不得推定其犯罪事實；又不能證明被告犯罪
    者，應諭知無罪之判決，刑事訴訟法第一百五十四條、第三百零一條第一項分別
    定有明文。又以被害人之陳述為認定犯罪之依據時，必其陳述並無瑕疵，且就其
    他方面調查，又與事實相符，始能認有證據能力，最高法院六十一年臺上字第三
    ０九九號著有判例可資參照。所謂無瑕疵，係指被害人所為不利被告之陳述，與
    社會上一般生活經驗或卷存其他客觀事實並無矛盾而言，至所謂就其他方面調查
    認與事實相符，非僅以所援用之旁證足以證明被害結果為已足，尤須綜合一切積
    極佐證，除認定被告確為加害人之可能外，在推理上無從另為其他合理原因之假
    設，有不合於此，即不能以被害人之陳述做為論斷之證據。又民事債務當事人間
    ，有未依債之本旨履行給付者，在一般社會經驗上原因非一，或因不可歸責之事
    由而不能給付，或因合法主張抗辯而拒絕給付，或因財產、信用狀況緊縮而無力
    給付，甚至債之關係成立後，始行惡意遲延給付，皆有可能，非必出於自始無意
    給付之財產犯罪一端；是若無足以證明其在債之關係發生時，自始即具有不法所
    有意圖之積極證據，亦僅能令負民事債務不履行之責任，要難以單純債務不履行
    之狀態，即推定被告自始即有不法所有意圖。
三、自訴人乙○○認被告甲○○涉嫌侵占ＢＸ－二四０號營業用小客車，無非係以小
    型計程車租用合約書、被告身份證及駕駛執照影本、存證信函等為依據。訊據被
    告固不否認承租自訴人之ＢＸ－二四０號營業用小客車，積欠租金暨逾期未返還
    該車等事實，惟堅詞否認涉有自訴人所指犯行，辯稱：伊因為經濟狀況不好，所
    以利用跑遊覽車之餘，向自訴人承租計程車營業，後來因跑遊覽車忙碌，無暇返
    還計程車，惟已於九十年二月二十五日將ＢＸ－二四０號營業用小客車返還予自
    訴人，無不法所有之意圖等語。
四、經查：
（一）被告先於八十九年八月二十五日，持小型計程車租用合約書前往臺北縣土城市
      ○○街五三號十三樓，與自訴人僱用之丁○○辦理承租Ｂ五－一四一號營業用
      小客車手續，同年九月二日返還該車後，同年月十八日再承租該車，嗣於同年
      十月十三日返還Ｂ五－一四一號營業用小客車時，改承租ＢＸ－二四０號營業
      用小客車，於承租車輛時曾繳交八千元保證金，承租Ｂ五－一四一號營業用小
      客車車期間雖然交租稍有遲延，但還算正常交租，改承租ＢＸ－二四０號營業
      用小客車後，曾於八十九年十月二十四日之後幾日交租到該日，迄九十年二月
      上旬與丁○○均有聯繫等情，業據證人丁○○到庭證述屬實（見本院九十年二
      月十二日訊問筆錄），並有小型計程車租用合約書、被告之身分證、駕駛執照
      影本等在卷足憑；尤甚者，被告已於九十年二月二十五日返還ＢＸ－二四０號
      營業用小客車予自訴人，並於九十年六月十三日本案審理時當庭返還一萬元車
      租交自訴代理人丙○○收執。被告既於簽訂租約向自訴人承租營業用小客車後
      ，仍繳交二個月租金，期間並曾返還車輛再租或改租其他車輛，與一般計程車
      司機向車行承租車輛情形無異，嗣雖自八十九年十月下旬起拖欠租金未付且未
      交還承租車輛，惟其至九十年二月上旬前，與自訴人僱用辦理出租車輛事宜之
      丁○○均有聯繫，且已於九十年二月二十五日返還車輛，並於本院審理時償還
      一萬元租金，足認被告應無不法所有之意圖，其遲延給付車租、返車車輛應屬
      民事糾葛，與刑事詐欺、侵占行為有間；此外，復查無其他積極證據足資認定
      被告於承租車輛時，自始即具有不法所有意圖之積極證據，既不能證明被告犯
      罪，依法自應為無罪之諭知。
（二）至於被告於小型計程車租用合約書上偽造潘美瑞署押，偽以潘美瑞為保證人向
      自訴人承租營業用小客車，涉嫌偽造文書犯行部分，未據潘美瑞追訴，本案審
      理時自訴代理人亦表明自訴人不追訴被告該犯行，而本院認定被告並無侵占或
      詐欺行為，業如前述，是該偽造文書犯行與自訴人起訴之事實應無裁判上一罪
      之關係，本院不得審究，併此敘明。
據上論斷，應依刑事訴訟法第三百四十三條、第三百零一條第一項，判決如主文。
中      華      民      國     九十     年      六      月    二十六    日
                                    臺灣臺北地方法院刑事第四庭
                                        法  官   吳靜怡
右正本證明與原本無異。
如不服本判決，應於判決送達後十日內，向本院提出上訴狀。
                                        書記官   李春松
中      華      民      國     九十     年      七      月       二     日


司法院資訊處製作；財團法人民間司法改革基金會備份。
